【裁判字號】    97,交易,189
【裁判日期】    980831
【裁判案由】    過失傷害
【裁判全文】
臺灣新竹地方法院刑事判決             97年度交易字第189號
公  訴  人  臺灣新竹地方法院檢察署檢察官
被      告  甲○○
上列被告因過失傷害案件，經檢察官提起公訴（97年度偵字第56
29號），因被告就被訴事實為有罪之陳述，經本院裁定改以簡式
審判程序審理，判決如下：
    主  文
甲○○因過失傷害人，處拘役伍拾日，如易科罰金，以新臺幣壹
仟元折算壹日。
    事  實
一、甲○○於民國97年6 月18日凌晨0 時7 分許，駕駛車牌號碼
    8953-PS 號自用小客車，在新竹市○○路288 號之劃有分向
    限制線路段前，欲自新竹市○○路由東往西方向之路邊起駛
    迴轉至對向車道時，本應注意於行車起駛前應顯示方向燈，
    注意前後左右有無障礙或車輛行人，並應讓行進中之車輛行
    人優先通行，及汽車迴車前，亦應暫停並顯示左轉燈光或手
    勢，看清無來往車輛，並注意行人通過，始得迴轉。而依當
    時情況，天候晴天、夜間有照明、道路型態係直行之市區○
    ○道路○路面乾燥、無缺陷、無障礙物、視距良好之情形下
    ，並無不能注意之情事，竟仍疏未注意，即貿然自路邊起駛
    ，適有乙○○騎乘車牌號碼809-CQE 號重型機車同向沿新竹
    市○○路由東往西方向行駛，正欲通過上址，見狀因閃避不
    及，以致乙○○所騎乘之機車右側車身旋即撞上甲○○所駕
    駛之前開自用小客貨車左前方，乙○○因此人車失控倒地，
    並受有右側股股轉子下骨折、多處擦傷之傷害。甲○○於肇
    事後留在現場，而於犯罪未被有偵查權之機關或公務員發覺
    前，即向據報前往現場處理之警員承認為肇事人，而自首並
    接受裁判。
二、案經乙○○訴由新竹市警察局第一分局報告臺灣新竹地方法
    院檢察署檢察官偵查起訴。
    理  由
一、本件被告甲○○所犯係死刑、無期徒刑、最輕本刑為3 年以
    上有期徒刑以外之罪，被告於行準備程序中就被訴事實為有
    罪之陳述，經法官告知簡式審判程序之旨，並聽取公訴人、
    被告之意見後，本院認為適宜進行簡式審判程序，而依刑事
    訴訟法第273 條之1 第1 項規定，裁定改用簡式審判程序。
二、上揭事實，業據被告於本院準備及簡式審判程序中坦承不諱
    ，核與告訴人乙○○於警詢及偵查中指訴情節大致相符（見
    97年度偵字第5629號卷第5 至7 頁、第27頁、本院卷第32
    頁），並有道路交通事故現場圖、道路交通事故調查報告表
    （一）（二）、新竹市○○○道路交通事故當事人酒精測定
    紀錄表、照片6 張、8953-PS 號自用小客車車籍資料- 基本
    資料詳細畫面查詢表（見同上偵查卷第15至21頁、第23頁）
    、新竹市○○○道路交通事故談話紀錄表2 張（見本院卷第
    31至32頁）、臺灣省竹苗區車輛行車事故鑑定委員會97年11
    月17日竹苗鑑970629字第0975303548號函暨所附臺灣省竹苗
    區車輛行車事故鑑定委員會鑑定意見書1 份（見同上偵查卷
    第30至33頁）附卷可稽，堪信被告出於任意性之自白應與事
    實相符而可採信。
三、按行車起駛前應顯示方向燈，注意前後左右有無障礙或車輛
    行人，並應讓行進中之車輛行人優先通行，道路交通安全規
    則第89條第1 項第6 款訂有明文；又按汽車在劃有分向限制
    線之路段，不得迴車；汽車迴車前，應暫停並顯示左轉燈光
    或手勢，看清無來往車輛始得迴轉，同規則第106 條第2 、
    5 款亦有明文，此為一般汽車駕駛人所應注意並確實遵守之
    事項，被告既自承領有普通小型車駕照，並有證號查詢汽車
    駕駛人資料1 張在卷可參（見本院卷第87頁），對於上開規
    定自應知之甚稔，並確實遵守之。而依卷附現場照片及前開
    道路交通事故調查報告表所載，肇事路段劃有分向限制線，
    且事發當日天候晴、夜間有照明、路面無缺陷、無障礙物、
    視距良好，依被告智識、能力亦無不能注意之情事，惟其竟
    疏未注意前開規定，於劃有分向限制線路段之路邊起駛並欲
    迴轉至對向車道前，未注意前後左右有無車輛，並應讓行進
    中之車輛優先通行，致與告訴人騎乘之機車發生碰撞，被告
    駕駛行為顯有過失，堪以認定。而告訴人因此事故受有右側
    股股轉子下骨折、多處擦傷之傷害，亦有衛生署新竹醫院診
    斷證明書1 紙在卷供參（見同上偵查卷第22之1 頁），顯與
    被告上開過失行為有相當因果關係至明。綜上所述，本件事
    證已臻明確，被告犯行堪以認定，應予依法論科。
四、核被告所為，係犯刑法第284 條第1 項前段之過失傷害罪。
    查被告於肇事後，在現場等候處理員警，並在未被有偵查權
    公務員或機關發覺前，主動向員警坦承為肇事者，此有新竹
    市警察局第一分局98年7 月28日竹市警一分偵字第09800171
    70號函暨所附報告、新竹市警察局指揮中心受理110 報案紀
    錄表、新竹市○○○道路交通事故肇事人自首情形紀錄表附
    卷可稽（見本院卷第74至78頁），合於自首之規定，且查無
    不得減輕之情形，爰依刑法第62條前段規定減輕其刑。爰審
    酌被告本應遵守交通規則並小心謹慎以維自身及他人之安全
    ，卻於駕車自路邊起駛及迴轉時疏未注意後方來車以致本案
    車禍發生，因而造成告訴人受傷，自應予以非難，且迄今尚
    未與告訴人達成和解，惟念其犯後坦承犯行，態度尚稱良好
    ，且前無刑事遭起訴判刑之犯罪紀錄，素行尚可，併審酌被
    告為高職肄業，經濟狀況不佳等智識、教育程度及經濟狀況
    ，兼衡其犯罪之情節、告訴人所受傷害等一切情狀，量處如
    主文所示之刑，並諭知易科罰金之折算標準，以資懲儆。
據上論斷，依刑事訴訟法第273 條之1 第1 項、第299 條第1 項
前段，刑法第284 條第1 項前段、第62條前段、第41條第1 項前
段，刑法施行法第1條之1，判決如主文。
本案經檢察官李秋梅到庭執行職務。
中    華    民    國    98    年    8     月    31    日
                  交通法庭    法  官  林佑珊
以上正本證明與原本無異。
如不服本判決應於收受判決後10日內向本院提出上訴書狀，並應
敘述具體理由。其未敘述上訴理由者，應於上訴期間屆滿後20日
內向本院補提理由書(均須按他造當事人之人數附繕本)「切勿逕
送上級法院」。
中    華    民    國    98    年    8     月    31    日
                              書記官  蕭惠婷
附錄本案論罪科刑法條：
中華民國刑法第284條
因過失傷害人者，處6月以下有期徒刑、拘役或5百元以下罰金，
致重傷者，處1年以下有期徒刑、拘役或5百元以下罰金。
從事業務之人，因業務上之過失傷害人者，處1年以下有期徒刑
、拘役或1千元以下罰金，致重傷者，處3年以下有期徒刑、拘役
或2千元以下罰金。


司法院資訊處製作；財團法人民間司法改革基金會備份。
